臺灣高等法院刑事判決　　　　　　　　 94年度上訴字第682號
上　訴　人　台灣板橋地方法院檢察署檢察官
上　訴　人
即　被　告　甲○○
上列上訴人因被告毒品危害防制條例案件，不服臺灣板橋地方法
院93年度訴字第1144號，中華民國94年2月2日第一審判決（起訴
案號：臺灣板橋地方法院檢察署93年度核退毒偵字第626號），
提起上訴，本院判決如下：
    主  文
原判決撤銷。
甲○○連續施用第一級毒品，累犯，處有期徒刑拾月。扣案之第
一級毒品海洛因肆包（驗餘淨重伍點陸參公克，空包裝重壹點貳
壹公克）、拾包（淨重肆點參捌公克）、參包（毛重伍點肆公克
，淨重貳點柒公克）均沒收銷燬之；又連續施用第二級毒品，累
犯，處有期徒刑陸月。扣案之安非他命柒包（合計驗餘淨重零點
伍柒公克）、壹包（淨重零點肆伍公克）、肆包（毛重肆拾捌點
肆公克，淨重肆拾陸點參公克）均沒收銷燬之，安非他命吸食器
貳組沒收。應執行有期徒刑壹年貳月，扣案之第一級毒品海洛因
肆包（驗餘淨重伍點陸參公克，空包裝重壹點貳壹公克）、拾包
（淨重肆點參捌公克）、參包（毛重伍點肆公克，淨重貳點柒公
克）、第二級毒品安非他命柒包（合計驗餘淨重零點伍柒公克）
、壹包（淨重零點肆伍公克）、肆包（毛重肆拾捌點肆公克，淨
重肆拾陸點參公克）均沒收銷燬之，安非他命吸食器貳組沒收。
    事  實
一、甲○○曾於民國92年間因違反毒品危害防制條例案件，經台
    灣板橋地方法院於92年11月17日以92年度簡字第2716號判決
    處有期徒刑4月確定，甫於93年1月19日易科罰金執行完畢；
    又前因施用毒品案件，經該院 2次裁定送觀察、勒戒後，均
    認無繼續施用毒品之傾向，而經臺灣板橋地方法院檢察署檢
    察官於88年4月14日以87年度偵字第26580號、88年度偵字第
    5636號及於89年 1月31日以88年度毒偵字第1444號、3362號
    為不起訴處分在案，詎仍無法戒除毒癮，復於前開觀察、勒
    戒執行完畢釋放後 5年內，明知海洛因、安非他命業經公告
    列為毒品危害防制條例第 2條之第1、2級毒品，不得非法持
    有、施用，竟基於施用第1、2級毒品海洛因、安非他命之概
    括犯意，自93年4月27日晚上7、8時許至94年1月9日晚上7、
    8時許止，在臺北縣永和市○○路82號地下室1樓，以將安非
    他命置於鋁箔紙吸食器內以火燒烤產生煙霧後吸食之方式，
    海洛因則以摻入香煙之方式，約1至2個星期施用 1次，連續
    多次施用海洛因、安非他命，嗣分別(一)於93年 4月28日17時
    20分，在臺北縣永和市○○路84號前為警查獲，並扣得第 2
    級毒品安非他命 1包（毛重1點08公克、驗餘淨重0點83公克
    ）；(二)又於同年 7月26日20時25分許，在臺北縣永和市○○
    路82 至86號地下室1樓為警查獲，並扣得第1級毒品海洛因4
    包（驗餘淨重5點63公克，空包裝重1點21公克）；(三)於同年
    9 月17日12時30分許，亦在臺北縣永和市○○路84、86、88
    號地下室1樓為警查獲，並扣得安非他命毒品7包（合計總淨
    重0.72公克，驗餘淨重 0點57公克），及其所有供施用毒品
    所用之安非他命吸食器 2組。(四)於同年12月14日17時30分，
    亦在上開處所，經警查獲，並扣得海洛因毒品十包（淨重4.
    38公克）、安非他命一包（淨重0.45公克）；(五)於94年元月
    11日零時30分，又在同上址為警查獲，經扣得海洛因毒品 3
    包（毛重5.4公克，淨重2.7公克）、安非他命肆包（毛重48
    .4 公克、淨重46.3公克）。
二、案經臺北市政府警察局中正第 1分局、台北市政府警察局中
    山分局、台北縣政府警察局永和分局分別報請臺灣板橋地方
    法院檢察署檢察官偵查起訴及移送併辦。
    理  由
一、右揭事實，業據被告甲○○於警詢、偵查及原審、本院審理
    中均坦承不諱，而被告於93年4月28日、9月17日為警查獲後
    所採尿液檢體，經送驗結果，確呈鴉片類、安非他命類之陽
    性反應，此有台北市政府警察局中正第1分局93年4月移送煙
    毒麻醉藥品人犯尿液檢體對照表、台灣尖端先進生技醫藥股
    份有限公司93年 5月11日濫用藥物檢驗報告、臺北縣政府警
    察局毒品危害防制條例案犯罪嫌疑人姓名、尿液檢驗代碼對
    照表、臺灣檢驗科技股份有限公司93年10月14日出具之濫用
    藥物檢驗報告各1紙附卷可稽；而被告於93年7月26日為警查
    獲所採尿液檢體，經送驗結果，亦呈鴉片類陽性反應，此有
    臺北縣政府警察局中和分局毒品危害防制條例犯罪嫌疑人姓
    名代碼對照表、臺灣檢驗科技股份有限公司93年 8月11日出
    具之濫用藥物檢驗報告各 1紙附卷可稽。於93年12月14日、
    94年元月11日為警查獲後所採尿液檢體，經送驗結果，確亦
    呈鴉片類、安非他命類之陽性反應，此有台北市政府警察局
    中山分局毒品危害防制條例案犯罪嫌疑人姓名、尿液檢驗代
    碼對照表、臺灣檢驗科技股份有限公司94 年1月14日出具之
    濫用藥物檢驗報告、台北縣政府警察局永和分局毒品危害防
    制條例案犯罪嫌疑人姓名、尿液檢驗代碼對照表、臺灣檢驗
    科技股份有限公司93年12月24日出具之濫用藥物檢驗報告可
    稽。次查，該檢驗中心係先以酵素免疫分析法（ＥＩＡ）篩
    驗，其尿液中海洛因代謝物嗎啡、安非他命濃度超出檢測範
    圍，再以氣相層析質普儀分析法（ＧＣ／ＭＳ）確認；其檢
    驗方法係以「氣相層析儀」先將物質氣化後，再經分析管分
    離，由於各種物質之沸點及對管柱之吸附力不同，在經過檢
    測器（Detector）測定後，表現出不同之滯留時間（Retens
    ion time），以滯留時間來判斷係何種物質；再利用「質普
    儀」為檢測器，將物質撞擊成碎片，記錄其質譜圖。因每個
    化合物之鍵結能力不同，故不同之物質會有其特定之質譜圖
    ，因此在物質之判斷上有如指紋之鑑定，在理論上，扣除人
    為因素，其精確度已接近百分之百。此外，復有上開第 1級
    毒品海洛因 4包（驗餘淨重5點63公克，空包裝重1點21公克
    ）、10包（淨重4.38公克）、3 包（毛重5.4公克，淨重2.7
    公克）、安非他命毒品 7包（合計驗餘淨重0點57公克），1
    包（淨重0.45公克）、4 包（毛重48.4公克、淨重46.3公克
    ）及其所有供施用毒品所用之安非他命吸食器 2組扣案可資
    佐證，足證被告前開自白應與事實相符，應予信實。第查，
    被告前有2次涉犯施用毒品案件，經台灣板橋地方法院2次裁
    定送觀察、勒戒後，均認無繼續施用毒品之傾向，而經臺灣
    板橋地方法院檢察署檢察官於88年 4月14日以87年度偵字第
    26580號、88年度偵字第5636號及於89年1月31日以88年度毒
    偵字第1444號、3362號為不起訴處分在案等情，有該等臺灣
    高等法院被告全國前案紀錄表在卷可稽，其於觀察、勒戒執
    行完畢釋放後，5 年內再犯本件施用第1、2級毒品之罪，與
    毒品危害防制條例第23條第 2項之規定相符，殆無疑問。從
    而，本案事證巳臻明確，被告犯行洵堪認定，自應依法論科
    。
二、按海洛因及安非他命分屬第1 級及第2 級毒品，毒品危害防
    制條例第2條第2項第1款及第2款定有明文。核被告係犯毒品
    危害防制條例第10條第1項之施用第 1級毒品罪及同條第2項
    之施用第 2級毒品罪；其持有海洛因及安非他命之低度行為
    ，分別為施用之高度行為所吸收，均不另論罪；其先後多次
    施用海洛因及安非他命之犯行，均時間緊接，方法相同，各
    觸犯構成要件相同之罪名，顯係基於概括之犯意為之，均為
    連續犯，應依刑法第56條之規定分別以 1罪論，並加重其刑
    ；其所犯上開 2罪，犯意各別，行為互異，應分論併罰。又
    被告自93年 4月27日晚上7、8時許至94年1月9日晚上7、8時
    許止，連續多次施用1、2級毒品之犯行，除已起訴之93年 4
    月28日回溯前26、96小時內之某時外，其餘部分之犯行因與
    本案有連續犯裁判上一罪之關係，本院自得併予審究，附此
    敘明。末查被告甲○○曾於92年間因違反毒品危害防制條例
    案件，經台灣板橋地方法院於92年11月17日以92年度簡字第
    2716號判決處有期徒刑4月確定，甫於93年1月19日易科罰金
    執行完畢，有卷附臺灣高等法院檢察署刑案紀錄簡覆表一份
    可按，其受有期徒刑執行完畢後，5 年以內再犯本案法定刑
    為有期徒刑之上開罪名，為累犯，應依法遞加重其刑。
三、原審對於被告予以論罪科刑，固非無見。但查原審未及審酌
    被告另於93年12月14日17時30分經警查獲，並扣得海洛因毒
    品十包（淨重4.38公克）、安非他命一包（淨重0.45公克）
    及又於94年元月11日零時30分，又為警查獲，經扣得海洛因
    毒品 3包（毛重5.4公克，淨重2.7公克）、安非他命肆包（
    毛重48.4公克、淨重46.3公克）之事實，原審判決於法自有
    未合。且經檢察官提起上訴，請求本院就上開犯行一併加以
    審酌處理。綜上，被告上訴指摘原審量刑過重，雖不足採，
    但檢察官上訴部份則為有理由，原審判決即屬無可維持，應
    由本院加以撤銷改判。爰審酌被告已有因施用毒品經觀察勒
    戒後，獲不起訴處分之寬典，猶因施用海洛因及安非他命再
    犯本罪，顯未衷心悛悔，漠視法令之禁制，恣意濫用藥品，
    甚為可訾，兼衡其施用海洛因、安非他命係因心臟病產生之
    病痛，而所生危害實以自戕健康為主，於他人尚無明顯重大
    危害及其犯後終能供認無隱，態度良好等一切情狀，分別量
    處如主文所示之刑，並定其應執行之刑，以示懲戒，用勵自
    新。
四、扣案第1級毒品海洛因4包（驗餘淨重5點63公克，空包裝重1
    點21公克）、10包（淨重4.38公克）、3包（毛重5.4公克，
    淨重2.7公克）、安非他命毒品7包（合計驗餘淨重 0點57公
    克），1包（淨重0.45公克）、4包（毛重48.4公克、淨重46
    .3 公克），分係第 1、2級毒品，有內政部警政署刑事警察
    局鑑驗通知書93年9月23日、93年11月22日刑鑑字第0930164
    872、0000000000號鑑驗通知書、法務部調查局93年 9月7日
    調科壹字第060008692號、94年1月19日調科壹字第06000930
    7 號鑑定通知書各乙紙可參，應依毒品危害防制條例第18條
    第1項前段規定宣告沒收銷燬之。而安非他命吸食器2組，係
    被告所有供施用毒品犯罪所用之物，業據被告於本院審理時
    供述在卷，爰依刑法第38條第1項第2款之規定宣告沒收。
五、至員警於93年7月26日另查獲安非他命4包、安非他命分裝器
    2支、吸食器 1組、分裝袋 (大)22 個、分裝袋 (中)7 個、
    注射針筒1支、電子磅秤1台等物，經查被告否認為其所有供
    施用毒品之物，因上開物品係在同案被告林思賢身上查獲，
    且依台北縣政府警察局中和分局扣押物品目錄表之所有人／
    持有人／保管人係林思賢、黃為鏗，因無證據顯示上開物品
    為被告所有，供犯本案所用之物，而上開物品為同案被告林
    思賢、黃為鏗案件之重要證物，故就上開物品部分爰不諭知
    沒收銷燬之。另於同年 9月17日員警並查獲疑似海洛因粉末
    及殘渣袋 3小包，經核被告亦否認為其所有供施用毒品之物
    ，因上開物品係在王輝雄所駕駛之計程車上查獲，而賴朝陽
    於偵查中亦供承上該物品為其所有（見93年度毒偵字第4334
    號卷第64頁），且依台北縣政府警察局中和分局扣押物品目
    錄表之所有人／持有人／保管人係賴朝陽、王輝雄，因無證
    據顯示上開物品為被告所有，供犯本案所用之物，而上開物
    品為同案被告賴朝陽、王輝雄案件之重要證物，故就上開物
    品部分亦不諭知沒收銷燬之。
六、據上論斷，應依刑事訴訟法第369條第 1項前段、第364條、
    第299條第1項前段，毒品危害防制條例第10條第1項、第2項
    、第18條第 1項前段，刑法第11條前段、第56條、第47條、
    第38條第1項第2款、第51條第5款，判決如主文。
本案經檢察官陳玉珍到庭執行職務。
中　　華　　民　　國　　94　　年　　5 　　月　　3　　日
　　　　　　　　　刑事第十二庭審判長法　官　李文成
　　　　　　　　　　　　　　　　　  法　官　王復生
　　　　　　　　　　　　　　　　　  法　官　周盈文
以上正本證明與原本無異。
施用第一級毒品部分如不服本判決，應於收受送達後十日內向本
院提出上訴書狀，其未敘述上訴之理由者並得於提起上訴後十日
內向本院補提理由書（均須按他造當事人之人數附繕本）。
其餘不得上訴。
                                    書記官　余姿慧
中　　華　　民　　國　　94　　年　　5 　　月　　3　　日
附錄：本案論罪科刑法條全文
毒品危害防制條例第10條
施用第一級毒品者，處六月以上五年以下有期徒刑。
施用第二級毒品者，處三年以下有期徒刑。
